臺灣臺中地方法院刑事判決　　　　　　　　　　　九十二年度沙簡上字第二六號
　　上　訴　人
　　即　被　告　甲○○
　　輔　佐　人　丙○○
　　選任辦護人　黃清濱律師
右列被告因竊盜案件，不服本院沙鹿簡易庭九十二年度沙簡字第二六號中華民國九十
二年一月二十八日第一審簡易判決（聲請簡易判決處刑案號：九十一年度偵字第一五
七九八號），提起上訴，本院管轄第二審合議庭判決如左：
    主  文
上訴駁回。
    事  實
一、甲○○意圖為自己不法之所有，於民國九十一年七月十二日上午十一時許，由尚
    未裝冷氣之冷氣窗口侵入鄰居乙○○位於臺中縣清水鎮○○路一六○巷五一弄三
    六號住宅（侵入住宅部分未經告訴及起訴），於該住宅搜尋財物，在房間之床頭
    櫃裏徒手竊取金項鍊二條、金手鐲一只、金手鍊五條、金戒指二只、金寶石戒指
    一只、金寶石墬子一只、金耳環一只等物，得手後，先後於同年七月十二日、十
    三日、二十五日、二十七日、二十八日及八月三日，六次陸續攜往臺中縣清水鎮
    鎮○街二五號白鎧誠經營之永成銀樓變賣，合計得款新臺幣（下同）伍萬餘元。
二、案經臺中縣警察局清水分局報告臺灣臺中地方法院檢察署檢察官偵查起訴。
    理  由
壹、程序部分：
    被告甲○○雖經本院送行政院國軍退除役官兵輔導委員會臺中榮民總醫院鑑定其
    九十一年七月十二日行為時之精神狀態，惟其鑑定結果認無法明確推估被告於行
    為時之精神狀態，但被告於送鑑定當時，即九十三年四月二十五日時已達「心神
    喪失」之程度云云。惟按刑法上所謂心神喪失者，係指當事人行為時之精神，對
    於外界事務全然缺乏知覺及判斷作用，而無自由決定意思之能力者，如此項能力
    並非完全喪失，僅較通常人之平均程度顯然減退者，則為精神耗弱，最高法院二
    十六年渝上字第二三七號判例可資參照。查被告在本院審理時對於本院訊問其關
    於本案有關之事項，被告雖均稱不知道，然問及有關於其現在病況則能大致陳述
    其自身狀況，再參酌前開鑑定報告之檢查結果所示：被告於神經及身體、腦電波
    檢查均無異常發現，而心理測驗結果語文智商七十一分、操作智商六十三分，總
    智商六十五分，落在輕度智能不足範圍，鑑定時之精神狀態為意識清醒、注意力
    差。儀容尚整齊，表情木然，偶有自笑行為。態度尚能合作，情緒淡漠、言語方
    面偶有停頓及前後矛盾之處，知覺方面則有聽幻覺存在，認知功能評估則呈現全
    面性障礙等情，此有行政院國軍退除役官兵輔導委員會臺中榮民總醫院九十三年
    五月十一日中榮醫企字第○九三○○○二五九九號函所檢附之鑑定報告一份在卷
    可參。準此，應認被告並非對於外界事務全然缺乏知覺及判斷作用，而僅較通常
    人之平均程度顯然減退，揆諸前開判例意旨之說明，被告應係精神耗弱，而未達
    心神喪失之程度，行政院國軍退除役官兵輔導委員會臺中榮民總醫院就刑法上心
    神喪失之定義容有誤會附此敘明。是以，被告既未為心神喪失，則本院自無庸依
    二百九十四條第一項規定停止審判程序，合先敘明。
貳、實體方面：
一、訊據被告對於被訴右揭犯行陳稱：不知道等語。辯護人為其辯護稱：被告於行為
    時已達心神喪失之程度，爰依刑法第十九條第一項之規定，請求為無罪之諭知等
    語。惟查：
(一)、右揭事實，業據告訴人乙○○於本院審理時證述明確（本院Ｂ卷第二三至二四頁
    ），且於案發現場查獲之鞋印，亦與被告當時所有之鞋子鞋印相符，此有鞋印照
    片八張（偵卷第十九至二一頁）及扣案之鞋子一雙可佐。另被告竊得之前開金飾
    ，攜往永成銀樓出售銷贓乙節，亦據證人白鎧誠即該銀樓之實際負責人指認無誤
    （偵卷第十頁）復於警詢時證述明確（偵卷第九頁），並提出該銀樓金飾買入登
    記簿一份（偵卷第十四至十七頁），其上明白記載被告之出售之時間及被告之年
    籍、身分證統一編號、地址等資料，並經被告簽名。準此，被告於前開時、地侵
    入臺中縣清水鎮○○路一六０巷五一弄三六號住宅，竊取前開金飾等情，應堪認
    定。
(二)、辯護人雖為被告辯護稱：被告行為時已心神喪失云云。然經本院將被告送往臺中
    榮民總醫院鑑定，被告行為當時之精神狀態為何，其鑑定結果，為不能推估被告
    行為時之精神狀態，此有行政院國軍退除役官兵輔導委員會臺中榮民總醫院九十
    三年五月十一日中榮醫企字第○九三○○○二五九九號函及檢附之鑑定報告一份
    （本院Ｂ卷第一一○至一一三頁）在卷可考。是以，被告行為當時之精神狀態是
    否已達於心神喪失之程度，即有進一步研求之必要。而依證人謝見忠即當時為被
    告製作警詢筆錄之員警於本院審理時證稱：被告在接受偵訊時，他的精神狀態正
    常，與常人沒有什麼不同，被查獲當時也是正常等語（本院Ｂ卷第四五頁），且
    依被告當時之警詢及檢察官之偵查筆錄記載，被告均能針對偵訊之問題為完整之
    回答，此有前開筆錄在卷可稽。再觀被告所為前開犯行之過程，先經由冷氣窗口
    爬入住宅內，再搜尋財物，最後於房間內找到金飾，嗣後再分六次攜至銀樓銷贓
    ，如此煩複之動作與行為，豈有可能係一個對於外界事務全然缺乏知覺及判斷作
    用，而無自由決定意思之能力者所得為之。另依被告於九十一年七月十二日為本
    案犯行前約二個多月，即九十一年四月二十六日在童綜合醫院所作之精神狀態檢
    查，被告之言語、行為、思想、知覺等均正常，並無聽幻覺、判斷力障礙等等，
    此有童綜合醫院心身科門診病歷表（本院Ａ卷第九五至九九頁）在卷可稽。另參
    酌被告其他有關於精神疾病之病歷記載則均係自九十二年以後，例如被告於九十
    二年二月十日至賢德醫院就醫，診斷為海洛因濫用及疑似反社會人格；於九十二
    年五月七日因精神疾病至清濱醫院住院治療等，可知被告應係於九十二年間方有
    明顯之精神疾病產生。準此，足認被告九十一年七月十二日侵入臺中縣清水鎮○
    ○路一六０巷五一弄三六號住宅行竊之際，其精神狀態應與常人無異，而非屬於
    心神喪失，辯護人前開所辯被告行為行已心神喪失云云尚難憑採。
(三)、綜上所述，被告前揭犯行洵堪認定。
二、核被告所為係犯刑法第三百二十條第一項之竊盜罪。原審依刑事訴訟法第四百四
    十九條第一項前段、第四百五十四條第二項、刑法第三百二十條第一項、第四十
    一條第一項前段，罰金罰鍰提高標準條例第一條前段、第二條，判處被告有期徒
    刑五月，如易科罰金，以三百元折算一日，其認事用法均無不當，且審酌被告之
    素行、本件竊取財物之金額、對被害人所生之損害、及對社會秩序之影響等一切
    情狀，認第一審判決之量刑亦屬妥適，應予維持。被告上訴意旨雖謂，被告行為
    時已心神喪失，量刑過重云云。惟被告行為時並未達於心神喪失之程度，且原審
    量刑亦屬妥適乙節，已如前述，上訴意旨指摘，被告行為時已心神喪失，且原審
    量刑過重云云，自無足採。被告本件之上訴為無理由，應予駁回其上訴。
據上論斷，應依刑事訴訟法第四百五十五條之一第一項、第三項、第三百六十八條，
判決如主文。
中      華      民      國      九十三      年      六      月    九    日
                                臺灣臺中地方法院刑事第十四庭
                                    審判長法  官  楊  真  明
                                          法  官  陳      葳
                                          法  官  劉  逸  成
右正本證明與原本無異。
不得上訴
                                          書記官
中      華      民      國      九十三      年      六      月    九    日
附錄論罪科刑法條
中華民國刑法第三百二十條
 (普通竊盜罪、竊佔罪)
意圖為自己或第三人不法之所有，而竊取他人之動產者，為竊盜罪，處五年以下有期
徒刑、拘役或五百元以下罰金。
意圖為自己或第三人不法之利益，而竊佔他人之不動產者，依前項之規定處斷。
前二項之未遂犯罰之。
